【裁判字號】    99,上訴,3660
【裁判日期】    991022
【裁判案由】    毒品危害防制條例
【裁判全文】
臺灣高等法院刑事判決              99年度上訴字第3660號
上  訴  人
即  被  告  甲○○
上列上訴人因違反毒品危害防制條例案件，不服臺灣板橋地方法
院九十九年度訴字第二七五０號，中華民國九十九年九月十七日
第一審判決（起訴案號：臺灣板橋地方法院檢察署九十九年度毒
偵字第六四四九號，嗣於原審準備程序進行中，被告就被訴事實
為有罪之陳述，經原審告知簡式審判程序意旨，並聽取當事人之
意見後，原審裁定依簡式審判程序進行），提起上訴，本院判決
如下：
    主  文
上訴駁回。
    理  由
一、按不服地方法院之第一審判決而上訴者，應向管轄第二審之
    高等法院為之。上訴書狀應敘述具體理由。上訴書狀未敘述
    上訴理由者，應於上訴期間屆滿後二十日內補提理由書於原
    審法院，逾期未補提者，原審法院應定期間先命補正。第二
    審法院認為上訴書狀未敘述理由或上訴有第三百六十二條前
    段之情形者，應以判決駁回之。但其情形可以補正而未經原
    審法院命其補正者，審判長應定期間先命補正。刑事訴訟法
    第三百六十一條、第三百六十七條，分別定有明文。所謂不
    服第一審判決之具體理由，必係依據卷內既有訴訟資料或提
    出新事證，指摘或表明第一審判決有何採證認事、用法或量
    刑等足以影響判決本旨之不當或違法，而構成應予撤銷之具
    體事由，始克當之（例如：依憑證據法則具體指出所採證據
    何以不具證據能力，或依憑卷證資料，明確指出所為證據證
    明力之判斷如何違背經驗、論理法則）；倘僅泛言原判決認
    定事實錯誤、違背法令、量刑失之過重或輕縱，而未依上揭
    意旨指出具體事由，或形式上雖已指出具體事由，然該事由
    縱使屬實，亦不足以認為原判決有何不當或違法者（例如：
    對不具有調查必要性之證據，法院未依聲請調查亦未說明理
    由，或援用證據不當，但除去該證據仍應為同一事實之認定
    ），皆難謂係具體理由，俾與第二審上訴制度旨在請求第二
    審法院撤銷、變更第一審不當或違法之判決，以實現個案救
    濟之立法目的相契合，並節制濫行上訴（最高法院九十七年
    度台上字第八九二號判決參照）。是以上訴人之上訴書狀或
    補提之上訴理由書，雖有敘述上訴理由，惟並未具體敘述第
    一審判決有上述違法、不當情形，即與未敘述具體理由無異
    ，其所為上訴，即不符合上訴之法定要件。
二、本件被告甲○○不服原判決，提起上訴，上訴理由對於原審
    判決採證認事、用法均無爭執，僅以：被告甲○○施用第一
    級毒品，自民國九十三年起至九十九年六月二日，共計五次
    ，有各該判決書及臺灣高等法院被告全國前案紀錄表在卷可
    稽，故就上開間隔時間推論，被告甲○○實非成癮之嫌，甚
    至無再犯之虞，然就上開犯行，被告甲○○以不迴避之態度
    ，於偵審中就被訴之事實為有罪之陳述，而原審亦依刑事訴
    訟法第二百七十三條之一第一項所定明文，送請合議庭裁定
    改依簡式審判程序進行判決，被告甲○○被判處有期徒刑八
    月，理應感激萬分，惟就量刑輕重，被告甲○○顯認原審僅
    依該條例修正後之條款，遽以認定被告甲○○為五年內再犯
    ，即以處刑，卻未就被告甲○○吸食毒品之原因進行訊問及
    調查，顯有未盡調查能事之故意，令被告甲○○不服，被告
    甲○○係因患有經常性頭痛症狀所戕害，故自九十三年間起
    施用第一級毒品，六年多來，求醫不下數十次，卻找不出病
    因，被告甲○○因害怕頭痛若不即時止痛，即會造成吐血症
    狀，九十三年間，被告甲○○即是發生劇烈頭痛，且嘔吐不
    止，席間雖經服用止痛藥，仍狂吐不停，遂才經由朋友引薦
    第一次以香菸摻入毒品海洛因後，再點燃吸食，竟然不到一
    分鐘，即讓被告甲○○頭不痛，且嘔吐也就此止住，惟上開
    事證，因被告甲○○知悉海洛因係屬毒品危害防制條例第二
    條第二項第一款所定之第一級毒品，不得持有及施用，故這
    六年多來，除非止痛藥無法止痛，被告甲○○才會少量施用
    ，直到症狀消除即停止施用，就上開間隔時間，即可證明，
    被告甲○○並無施用成癮，更無再犯之虞，故被告甲○○會
    觸犯毒品危害防制條例，實係因病而施用第一級毒品，絕非
    為享樂而施用，故懇請鈞院審酌被告甲○○上開事證，予以
    被告甲○○一個自新機會，從寬量刑云云。然按量刑輕重，
    係屬事實審法院得依職權自由裁量之事項，苟其量刑已以行
    為人之責任為基礎，並斟酌刑法第五十七條各款所列情狀，
    而未逾越法定刑度或有濫用權限情事，即不得任意指為違法
    （最高法院七十五年台上字第七０三三號判例、九十八年度
    台上字第五００二號判決意旨參照）。本件原判決於量刑時
    已依刑法第五十七條規定審酌被告犯罪時之相關一切情狀稱
    ：「被告無視毒品可能對自身及家庭所造成之戕害，及對社
    會治安形成之潛在危險，屢犯施用毒品之罪，足見其戒絕毒
    癮之意志不堅，本不宜寬貸，惟念其犯後坦承犯行，態度良
    好，及施用毒品乃戕害自身健康，尚未直接危害他人等一切
    情狀，量處如主文所示之刑。」等，已就量刑刑度詳為審酌
    並敘明理由，因而量處被告甲○○有期徒刑八月，既未逾越
    法定刑度，亦未濫用自由裁量之權限，況毒品危害防制條例
    第十條第一項施用第一級毒品之法定本刑最輕為六月以上，
    被告甲○○前曾因施用第一級毒品遭判處有期徒刑執行完畢
    後，五年以內再犯本案之罪，係為累犯，依刑法第四十七條
    第一項之規定，係必加重其刑，亦即最輕僅能量處有期徒刑
    七月，參酌被告甲○○尚未依累犯加重其刑時所犯之施用第
    一級毒品罪，即分別由臺灣板橋地方法院於九十七年一月二
    十九日以九十六年度訴字第四七０一號判決判處有期徒刑七
    月、臺灣士林地方法院於九十七年二月二十九日以九十七年
    度訴字第九一號判決判處有期徒刑七月，則原審因此量處被
    告甲○○有期徒刑八月，自難認有何量刑過重之嫌，至被告
    甲○○上訴所稱自己係因頭痛須施用第一級毒品海洛因以解
    除疼痛，非但無任何證據證明以實其說，縱被告甲○○所言
    為實在，亦無從解免其施用第一級毒品之刑責，否則被告甲
    ○○自承由九十三年間起即因頭痛而施用第一級毒品，然卻
    多次因此遭判刑確定，益徵被告甲○○前揭所辯係為頭痛止
    痛而施用第一級毒品海洛因，尚無從解免被告甲○○之刑責
    甚明，自難認有何上訴之具體理由，故上訴意旨以被告甲○
    ○係因頭痛而施用第一級毒品海洛因，原審未審酌及此量刑
    即有過重云云，既未依據卷內既有訴訟資料或提出新事證，
    指摘或表明第一審判決有何採證認事、用法或量刑等足以影
    響判決本旨之不當或違法，而構成應予撤銷之具體理由。是
    其上訴顯未以書狀敘述具體理由，揆諸上開規定，自屬不合
    法律上之程式，應予駁回，並不經言詞辯論為之。
據上論斷，應依刑事訴訟法第三百六十七條前段、第三百七十二
條，判決如主文。
中    華    民    國    99    年    10    月    22    日
                  刑事第十八庭審判長法  官  吳鴻章
                                    法  官  周政達
                                    法  官  曾淑華
以上正本證明與原本無異。
如不服本判決，應於收受送達後10日內向本院提出上訴書狀，其
未敘述上訴之理由者並得於提起上訴後10 日內向本院補提理由
書（均須按他造當事人之人數附繕本）「切勿逕送上級法院」。
                                    書記官  王增華
中    華    民    國    99    年    10    月    22    日

司法院資訊處製作；財團法人民間司法改革基金會備份。
